【裁判字號】    89,交易,287
【裁判日期】    890719
【裁判案由】    過失傷害
【裁判全文】
臺灣臺中地方法院刑事判決                        八十九年度交易字第二八七號
    公  訴  人  臺灣台中地方法院檢察署檢察官
    被      告  丙○○
右列被告因過失傷害案件，經檢察官提起公訴 (八十九年度偵字第四八二號)，本院
判決如左：
    主  文
丙○○無罪。
    理  由
一、公訴意旨略以：被告丙○○於民國八十八年九月十六日下午，駕駛車牌號碼ＭＱ
    ─四七六八號自小貨車，沿台中縣大甲鎮○○路由南往北方向行駛，於同日下午
    四時許，途經經國路與蔣公路口時，原應注意行車速度，在市區道路時速不得超
    過四十公里；汽車行駛時，駕駛人應注意車前人車狀況，並隨時採取必要之安全
    措施；及汽車行經交岔路口時，應遵守燈光號誌之指示。而依當時情形，又無不
    能注意之情形，竟疏於注意，猶以時速超過四十公里以上之速度行駛，致於上開
    交岔路口，因煞車不及，而以左前車頭猛烈撞及由甲○○所駕駛沿蔣公路由西往
    東方向行駛之車牌號碼ＳＱＲ─０六三號輕型機車之右側車身，使甲○○因此撞
    擊而受有上鄂牙齒脫落、臉頰腫脹與開發性左上鄂骨及顴骨骨折等多處傷害，因
    認被告涉有刑法第二百八十四條第二項前段業務過失傷害罪嫌云云（按被告丙○
    ○以賣襪子為業，平日並駕駛小貨車載運襪子輔助販賣，是駕駛為其輔助業務，
    其亦為從事駕駛業務之人，起訴書誤載為刑法第二百八十四條第一項前段過失傷
    害罪嫌云云容有誤會）。
二、按犯罪事實應依證據認定之，無證據不得推定其犯罪事實，刑事訴訟法第一百五
    十四條定有明文。又認定不利於被告之事實須依積極證據，苟積極證據不足為不
    利於被告事實之認定時，即應為有利於被告之認定，更不必有何有利之證據。且
    告訴人之指訴係以使被告受刑事訴追為目的，是其陳述是否與事實相符，仍應調
    查其他證據以資審認（最高法院三十年上字第八一六號、五十二年台上字第一三
    ００號判例參照）。
三、本件公訴人認被告涉犯過失傷害罪嫌云云，無非以被告超速、未注意車前狀況及
    遵守交通號誌規定及告訴人之指述為其論據。然訊據被告丙○○對於右揭時地與
    告訴人甲○○發生車禍，被害人受傷之事實固坦承不諱，然矢口否認有何過失傷
    害之犯行，辯稱略以：當時伊是綠燈直行，車速約三、四十公里，在伊前面之對
    向適有一台大貨車與伊會車，另附近之安全島上有行道樹，有檔到視線，是被害
    人闖越紅燈，自左邊沿斑馬線騎機車過來，伊沒有特別注意，也沒有看到她過來
    ，才撞到的等語。經查，本件被告及告訴人互控闖越紅燈，又事故發生地點是在
    斑馬線上，應是告訴人甲○○自小時後大餅店購物完後，直接穿越馬路才自斑馬
    線過去，如是正常轉彎，應該在路口上方轉彎，又機車刮第痕係從人行道上一直
    延伸至中心現有六˙九米，該路口於刮第痕起點有行道樹，該大餅店距離車禍地
    點約有十三米九，且該路口係Ｔ字型路口等情，業據證人蔡耀義於偵審中證稱明
    確，且有道路交通事故調查報告表、肇事現場照片十二張，及本院命其提出現場
    路口全貌照片六張附卷可稽，是本件車禍事故告訴人逆向行駛，並未於應遵行之
    車道上行駛，其有過失甚為顯明。次查，事故發生當時，被告妻子乙○○亦在現
    場，其到庭證稱：當時我坐在駕駛座旁，我們行向為綠燈直行，當時車輛與一部
    大貨車會車後，告訴人突然由後衝出來等語在卷，被告之行向應為綠燈無訛。又
    縱如告訴人所指述其行向為綠燈，然告訴人係由大餅店逆向行駛，且大餅店誌車
    禍發生地點約十三米九，是其於大餅點騎乘機車起步之際所見之號誌燈，並無足
    以為其依正常行駛至路口上方轉彎時，該處亦為綠燈，是除告訴人指述被告闖越
    紅燈外，別無其他證據資認被告有闖紅燈之嫌，是告訴人指稱被告闖紅燈不足採
    信。
四、復按汽車駕駛人對於防止危險發生之相關交通法令之規定，業已遵守，並盡相當
    之注意義務，以防止危險發生，始可信賴他人亦能遵守交通規則並盡同等注意義
    務。若因此而發生交通事故，方得以信賴原則為由免除過失責任（最高法院著有
    八十四年度台上字第五三六０號判例參照）。查，本件被告行向為綠燈並未闖紅
    燈業經論證如前，又被告自始均供陳其當時車速僅三、四十公里，是並未超過該
    路段之速限時速四十公里，被告係屬有路權之人。又被告駕駛之車輛僅車頭受有
    輕微車損，是告訴人之機車縱受有右側車身全毀，然機車受撞倒地自有車損之可
    能，據此認定係肇因於被告車速過快，尚嫌草率。反之，本件告訴人於路旁種植
    有行道樹會擋住自己及來車視線處，卻貿然逆向行駛，復逕自行人穿越道穿越馬
    路，倘欲要求被告減速注意車前狀況，亦應係告訴人遵行交通規則至路口上方轉
    彎方得課予被告注意義務，是被告對於防止危險發生之相關交通法令業已遵守，
    並已盡相當之注意義務，自亦得信賴告訴人亦會遵守交通規則盡相同之注意義務
    ，而有信賴原則之適用，得以免除其過失責任。
五、綜上，被告依號誌燈行駛，且行車速度未超過速限規定，為享有路權行駛之一方
    ，並已盡相當之注意義務，無過失責任。此外，查無其他積極證據足資證明被告
    有何過失行為致告訴人成傷，是爰依法諭知被告無罪之判決。
據上論斷，應依刑事訴訟法第三百零一條第一項，條判決如主文。
中      華      民      國  八十九    年      七      月    十九    日
                                      台灣台中地方法院交通法庭
                                          法  官  陳淑芳
右正本證明與原本無異。
如不服本判決，應於判決送達後十日內向本院提出上訴狀，上訴於臺灣高等法院臺中
分院( 須附繕本 )。
                                          書記官
中      華      民      國    八十九    年      七      月   二十一   日


司法院資訊處製作；財團法人民間司法改革基金會備份。
